Inventaris van de archieven van het Nederlandse Gezantschap te Noorwegen (Oslo), 1918-1940, en van de Nederlandse vertegenwoordiging bij de Noorse regering tijdelijk te Londen, 1940-1945
Nationaal Archief, Den Haag
Nederalnds Gezantschap te Noorwegen (Oslo) en Nederlandse Vertegenwoordiging bij de Noorse Regering Tijdelijk te Londen
Gezantschap Noorwegen 1918-1945
Z145
0.50 meter; 82 inventarisnummers.
Normale geschreven, getypte en gedrukte documenten, geen bijzondere handschriften.
Nationaal Archief, Den Haag
Gezant bij de regeringen van Denemarken, IJsland en Noorwegen, te Kopenhagen (1919-1923)
Tijdelijk zaakgelastigde te Oslo (1923-1939)
Gezant te Oslo (1939-1940)
Gezant bij de gevluchte Noorse regering in Londen (1943-1945)
De archieven van het Gezantschap te Noorwegen en van de Nederlandse vertegenwoordiging bij de Noorse regering tijdelijk te London (gedurende de Tweede Wereldoorlog) bevatten o.a. stukken m.b.t. consulaire bijstand, stukken betreffende lucht- en scheepvaart, stukken betreffende de handelssituatie en handelsverdragen en stukken betreffende de Noorse en internationale politiek.
Archiefvorming
Geschiedenis van de archiefvormer
In de periode 1863-1920 was de Nederlandse gezant bij de Noorse regering gevestigd in Stockholm. Per kabinetsrescript van 17 oktober 1919 nr. 40 werd besloten een afzonderlijke diplomatieke vertegenwoordiger in Kopenhagen te plaatsen. W.L.F.C. Ridder van Rappard werd bij KB 1 januari 1920 nr. 93 benoemd tot gezant bij de regeringen van Denemarken, IJsland en Noorwegen.
In de Noorse hoofdstad Oslo werd in 1923 jhr. mr. H.M. van Haersma de With benoemd als tijdelijk zaakgelastigde. In 1925 werd hij opgevolgd door mr. J.D. Ketwich Verschuur. In 1936 verwierf dr. G.A. Scheltus als tijdelijk zaakgelastigde een zelfstandige status en 1939 werd hij benoemd als gezant in Oslo.
Als gevolg van de Duitse inval in Noorwegen werd Scheltus in disponibiliteit gesteld. Het lukte hem in 1940 te vluchten naar het neutrale Zweden waar hij in 1941 werd benoemd als gezant. De Nederlandse belangen in Noorwegen werden waargenomen door het Zweeds gezantschap in Oslo.
Op 24 juli 1943 werd de eerder genoemde Van Haersma de With benoemd tot gezant bij de gevluchte Noorse regering in Londen. In mei 1945 werd de zetel van het gezantschap weer verplaatst naar Oslo en werd G.P. Luden benoemd als gezant. In 1949 werd deze opgevolgd door dr. R. Flaes. In 1953 werd jhr. mr. M.P.M. van Karnebeek benoemd als gezant te Oslo.
Geschiedenis van het archiefbeheer
Het archief van de diplomatieke vertegenwoordiging te Oslo over de jaren 1918-1945 werd in 1959 overgebracht naar het Ministerie van Buitenlandse Zaken.
Tijdens de inventarisatie bleek dat het archief geordend was volgens een onderwerpsysteem, waarbij ieder onderwerp een letter had en elke letter nader was onderverdeeld met behulp van cijfers. Gebleken is dat aan één onderwerp meerdere letters waren toegekend. Daarom was het moeilijk na te gaan op welk onderwerp precies de lettercodes betrekking hadden.
De verwerving van het archief
Overbrenging van een overheidsarchief
De verwerving van het archief
Het archief is krachtens bepalingen van de Archiefwet overgebracht.
Inhoud en structuur van het archief
20.01; 2.05
Selectie en vernietiging
Het archief over de jaren 1918 1945 had een omvang van 17 dozen. Tijdens de inventarisatie zijn 7 dozen vernietigd. De vernietiging is geschied volgens de vernietigingslijst van het Ministerie van Buitenlandse Zaken (1960).
Ordening van het archief
Besloten is de oude code indeling te laten vervallen en het archief te herordenen op basis van een grove onderwerpsindeling.
Aanwijzingen voor de gebruiker
Openbaarheidsbeperkingen
Volledig openbaar.
Materiële beperkingen
Aanvraaginstructie
Openbare archiefstukken kunnen online worden aangevraagd en gereserveerd. U kunt dit ook via de terminals in de studiezaal van het Nationaal Archief doen. Om te kunnen reserveren dient u de volgende stappen te volgen:
U maakt een profiel aan op www.gahetna.nl, en logt vervolgens in
Via de archiefinventaris (alleen de beschrijvingen met rode nummers) selecteert u het gewenste archiefstuk door op de knop 'Reserveren' te klikken
In het volgende scherm geeft u aan op welke dag u het archiefstuk wilt inzien
Indien u zich bevindt in de studiezaal en een tafelnummer heeft ontvangen kunt u dit nummer vermelden. Als u geen tafelnummer heeft kunt u tafelnummer 777 laten staan
Vervolgens bevestigt u uw reservering door deze te versturen.
Verwant materiaal
Beschikbaarheid van kopieën
Verwante archieven
De nummering van de in deze inventaris beschreven archiefbescheiden sluit aan op de inventaris van het archief van de Legatie Zweden, Noorwegen en Denemarken, 1863-1910, dat reeds op het Nationaal Archief berust (toegangsnummer 2.05.10.20).
De nummering loopt vervolgens door in de inventaris van het archief van het Gezantschap te Noorwegen, 1945-1954 (2.05.227).
Beschrijving van de series en archiefbestanddelen
- INVENTARIS ARCHIEF GEZANTSCHAP TE OSLO, 1918-1940
  - PERSONEEL, I
    - Stukken betreffende de afwezigheid van de gezant te Kopenhagen, mr W.L.F.C. van Rappard., 1924-1932; 89; 1 omslag
    - Stukken betreffende de benoeming van mr J.D. van Ketwich Verschuur als tijdelijk zaakgelastigde te Oslo., 1925-1928; 90; 1 omslag
    - Stukken betreffende de benoeming van mr dr G.A. Scheltus als tijdelijk zaakgelastigde te Oslo., 1933-1940; 91; 1 omslag
    - Stukken betreffende de disponibiliteit van mr dr G.A. Scheltus als gezant te Oslo., 1940; 92; 1 omslag
  - DECORATIES, II
    - Stukken betreffende het toekennen van onderscheidingen aan Nederlanders en buitenlanders., 1922-1940; 93; 1 omslag
  - CONSULAIRE AANGELEGENHEDEN, III
    - Stukken betreffende de (vice)-consulaten in Noorwegen., 1918-1939; 94-103; 10 omslagen
      - Bergen, 94
      - Christianssand, 95
      - Flekkefjord, 96
      - Frederikstad, 97
      - Hammersfest, 98
      - Haugesund, 99
      - Narvik, 100
      - Stavanger, 101
      - Tromsö, 102
      - Vardö, 103
    - Stukken betreffende de Noorse diplomatieke vertegenwoordiging te 's-Gravenhage., 1921-1939; 104; 1 omslag
    - Stukken betreffende de herziening van de consulaire ressorten in Noorwegen., 1923-1932; 105; 1 omslag
    - Stukken betreffende het slechte functioneren van de consul generaal te Oslo, dhr. Mölbach Thellefsen., 1925-1930; 106; 1 omslag
    - Correspondentie met het Ministerie van Buitenlandse Zaken inzake een eventuele opheffing van het Noorse gezantschap te 's-Gravenhage., 1932-1934; 107; 1 omslag
    - Stukken betreffende het functioneren van de consuls te Noorwegen., 1935-1940; 108; 1 omslag
  - NALATENSCHAPPEN, IV
    - Correspondentie met het Ministerie van Buitenlandse Zaken inzake de erfenis van Ole Terjesen Olsen., 1931; 109; 1 omslag
  - NATURALISATIES, V
    - Stukken betreffende naturalisaties van personen., 1925-1939; 110; 1 omslag
  - SCHEEPVAART EN VISSERIJ, VI
    - Stukken betreffende de belemmering van de Nederlandse scheepvaart op de Rijn als gevolg van de bezetting van het Ruhr-gebied., 1923; 111; 1 omslag
    - Stukken betreffende de walvisvangst in Noorwegen., 1928-1932; 112; 1 omslag
    - Stukken betreffende de internationale rationalisatie van de scheepvaart., 1934-1935; 113; 1 omslag
    - Stukken betreffende wettelijke maatregelen ter bescherming van de Noorse walvisvangst., 1934-1938; 114; 1 omslag
    - Minuten van uitgaande stukken aan het Ministerie van Buitenlandse Zaken inzake de Duitse behandeling van de Noorse koopvaardij-vloot., 1939-1940; 115; 1 omslag
  - LUCHTVAART EN VERKEER, VII
    - Stukken betreffende de internationale luchtvaartconferentie in Parijs., 1923-1932; 116; 1 omslag
    - Stukken betreffende de conferentie over het internationaal privaatrecht., 1921-1931; 117; 1 omslag
    - Correspondentie met de K.L.M. inzake luchtvaartverbindingen., 1933-1940; 118; 1 omslag
  - ECONOMIE EN HANDEL, VIII
    - Stukken betreffende gesloten handels-en zeevaartverdragen tussen Noorwegen, Frankrijk, Portugal en Spanje., 1920-1923; 119; 1 omslag
    - Stukken betreffende de handelsbetrekkingen tussen Noorwegen en Rusland., 1920-1932; 120; 1 omslag
    - Stukken betreffende de invloed en vestiging van buitenlandse banken in Nederland., 1923; 121; 1 omslag
    - Stukken betreffende de handelssituatie in Noorwegen., 1923-1927; 122; 1 omslag
    - Stukken betreffende de herziening van de handelsverdragen tussen Noorwegen en andere mogendheden., 1923-1931; 123; 1 omslag
    - Stukken betreffende de handelspolitiek van Noorwegen., 1923-1932; 124; 1 omslag
    - Stukken betreffende de industriële ontwikkeling in Noorwegen., 1924-1932; 125; 1 omslag
    - Stukken betreffende de oprichting van de margarinefabriek Van den Bergh in Oslo., 1924-1935; 126; 1 omslag
    - Stukken betreffende de economische politiek in Noorwegen als gevolg van de wereldcrisis., 1925-1932; 127; 1 omslag
    - Ingekomen stukken van het consulaat-generaal te Oslo inzake de handelssituatie in Noorwegen., 1930-1931; 128; 1 omslag
    - Ingekomen jaarverslagen van de Nederlandse (vice)-consulaten inzake de economische situatie in Noorwegen., 1930-1940; 129; 1 omslag
    - Stukken betreffende de financiële betrekkingen tussen Nederland en Duitsland., 1931; 130; 1 omslag
    - Stukken betreffende een conferentie van de Oslo staten inzake een vermindering van de handelsbelemmeringen., 1932; 131; 1 omslag
    - Stukken betreffende de Oslo conventie in Den Haag inzake de internationale economische samenwerking., 1933; 132; 1 omslag
    - Rapporten aan het Ministerie van Buitenlandse Zaken inzake de buitenlandse handel van Noorwegen. Afschriften., 1934-1940; 133; 1 omslag
    - Ingekomen rapport van het consulaat-generaal inzake Noorse staatshulp ten behoeve van de export naar het buitenland., 1936; 134; 1 omslag
    - Minuten van uitgaande stukken aan het Ministerie van Buitenlandse Zaken inzake een Noors vraaggesprek met dr. H. Colijn over zijn economische politiek., 1936-1937; 135; 1 omslag
    - Stukken betreffende een contingenteringsovereenkomst tussen Nederland en Noorwegen., 1936-1940; 136; 1 omslag
  - POLITIEK NOORWEGEN, IX
    - Stukken betreffende de reorganisatie van het Noorse Ministerie van Buitenlandse Zaken., 1921-1924; 137; 1 omslag
    - Brief aan het Ministerie van Buitenlandse Zaken inzake een conferentie van de communistische partij in Noorwegen. Minuut., 1923; 138; 1 stuk
    - Rapporten aan het Ministerie van Buitenlandse Zaken inzake de buitenlandse politiek van Noorwegen. Afschriften., 1923-1924; 139; 1 omslag
    - Stukken betreffende verplichte arbitrage in arbeidsgeschillen alsmede communistische propaganda in Noorwegen., 1923-1928; 140; 1 omslag
    - Stukken betreffende het Noorse parlement., 1923-1932; 141; 1 omslag
    - Stukken betreffende de toetreding van Noorwegen tot het permanente hof van internationale justitie., 1926-1931; 142; 1 omslag
    - Stukken betreffende de waarneming van de Noorse belangen te Amoy door het Nederlandse consulaat-generaal aldaar., 1931; 143; 1 omslag
    - Stukken betreffende het geschil tussen Denemarken en Noorwegen inzake de occupatie van Oost-Groenland., 1931-1939; 144; 1 omslag
    - Stukken betreffende rijksdagverkiezingen in Noorwegen., 1935-1938; 145; 1 omslag
    - Brief aan het Ministerie van Buitenlandse Zaken inzake de Duitse belemmeringen op de Noorse handel en scheepvaart. Minuut., 1939; 146; 1 stuk
    - Minuten van uitgaande brieven inzake de neutraliteit van Noorwegen., 1939; 147; 1 omslag
    - Brief aan het Ministerie van Buitenlandse Zaken inzake de Noorse reactie op het vredesinitiatief van koningin Wilhelmina. Minuut., 1939; 148; 1 stuk
    - Correspondentie met het Ministerie van Buitenlandse Zaken inzake de Noorse in-en uitvoermaatregelen als gevolg van de oorlogssituatie., 1939-1940; 149; 1 omslag
    - Stukken betreffende de schending van de Noorse neutraliteit door Engeland inzake de entering van het Duitse stoomschip "Altmark" in de Noorse wateren., 1940; 150; 1 omslag
    - Stukken betreffende de waarneming van de Nederlandse belangen in Noorwegen door de Zweedse regering., 1940; 151; 1 omslag
    - Stukken betreffende de verplaatsing van de zetel van het gezantschap te Oslo naar Londen., 1940; 152; 1 omslag
    - Stukken betreffende Noorse maatregelen als gevolg van de oorlogssituatie., 1940; 153; 1 omslag
    - Brief aan het Ministerie van Buitenlandse Zaken inzake de internering van de Duitse duikboot "U21" door de Noorse autoriteiten. Minuut., 1940; 154; 1 stuk
  - INTERNATIONALE POLITIEK, X
    - Correspondentie met het Ministerie van Buitenlandse Zaken inzake het Duitse standpunt ten aanzien van de economische neutraliteit., 1939; 155; 1 omslag
    - Brief aan het Ministerie van Buitenlandse Zaken inzake Duitse maatregelen tegen Britse en Franse convooischepen. Minuut., 1939; 156; 1 stuk
    - Correspondentie met het Ministerie van Buitenlandse Zaken inzake de afkeuring van de aanval van de Sovjet-Unie op Finland door Scandinavische ministers van buitenlandse zaken., 1939; 157; 1 omslag
    - Minuten van uitgaande stukken aan het Ministerie van Buitenlandse Zaken inzake Russische aanvallen op Finland en Polen., 1939; 158; 1 omslag
    - Correspondentie met het Ministerie van Buitenlandse Zaken inzake het veiligstellen van Nederlandse handelsvorderingen op Polen., 1939; 159; 1 omslag
    - Brief aan het Ministerie van Buitenlandse Zaken inzake het vredesinitiatief van dr. H. Colijn. Minuut., 1940; 160; 1 stuk
    - Minuten van uitgaande brieven aan het Ministerie van Buitenlandse Zaken inzake de Zweedse bemoeienis met het Russisch-Finse conflict., 1940; 161; 1 omslag
  - MILITAIRE ZAKEN, XI
    - Stukken betreffende de conferentie inzake garantie-verdragen tot vermindering van de bewapening., 1923-1924; 162; 1 omslag
    - Stukken betreffende het smokkelen van wapens naar Azië via Oslo., 1927-1928; 163; 1 omslag
    - Stukken betreffende de Noorse aankoop van militaire vliegtuigen bij Fokker., 1933-1939; 164; 1 omslag
  - VLOOTBEZOEKEN, XII
    - Stukken betreffende de vlootbezoeken van Nederlandse marineschepen aan Noorse havens., 1936-1937; 165; 1 omslag
- INVENTARIS ARCHIEF VAN DE NEDERLANDSE VERTEGENWOORDING BIJ DE NOORSE REGERING TIJDELIJK TE LONDEN, 1940-1945
  - Stukken betreffende het toekennen van een Nederlandse onderscheiding aan de Noor Nils Vik., 1943; 166; 1 omslag
  - Stukken betreffende de benoeming van jhr. mr. H.M. van Haersma de With als gezant bij de Noorse regering in Londen., 1943-1944; 167; 1 omslag
  - Rapporten aan het gezantschap bij de Noorse regering te Londen inzake de situatie in Noorwegen gedurende de Duitse bezetting. Afschriften., 1943-1945; 168; 1 omslag
  - Stukken betreffende Britse voorzorgsmaatregelen als gevolg van de oorlog., 1944-1945; 169; 1 omslag
  - Stukken betreffende de verplaatsing van het Nederlands gezantschap van Londen naar Oslo., 1945; 170; 1 omslag